---
title: "Количественное планирование исследований"
author: "Oksana Plastinina"
date: "Декабрь 2025"
output:
  html_document:
    number_sections: true
    toc: true
    toc_float: true
  # officedown::rdocx_document:
  #  reference_docx: ref.docx

---

```{r setup, include=FALSE}
knitr::opts_chunk$set(echo = TRUE)

library(TrialSize)
library(epiR)
library(tidyverse)
```

```{r}
quant <- function(test, ref) {
  At <- (test / 0.8) %>% ceiling()
  Ar <- (ref / 0.8) %>% ceiling()
  B <- (At / 0.9) %>% ceiling() + (Ar / 0.9) %>% ceiling()
  cat(paste0(
    'С учетом убывания в ходе исследования: \n',
    'В группу исследуемого препарата - ', At, '\n',
    'В группу референтного препарата - ', Ar, '\n',
    'С учетом выбывания в ходе скрининга: \n',
    'Всего - ', B
  ))
}
```

# Задача 1

Статистическая гипотеза не меньшей эффективности в исследовании была сформулирована следующим образом:

$Н0: M_{t} - M_{r}  \leq  \delta$

$HA: M_{t}  - M_{r}   >\delta$

Где:

$M_{t}$ – абсолютное увеличение индекса Тиффно (ОФВ1/ЖЕЛ) за 3 месяца терапии в группе, принимавшей исследуемый препарат Т,

$M_{r}$ – абсолютное увеличение индекса Тиффно (ОФВ1/ЖЕЛ) за 3 месяца терапии в группе, принимавшей референтный препарат R,

δ – граница не меньшей эффективности (-2%).



При расчёте необходимого размера выборки были сделаны следующие допущения:

1. Распределение в группы будет равномерным в соотношении 1:1;

2. Односторонняя величина ошибки I рода (α) составляет 0.025;

3. Мощность исследования должна составлять 80%, соответственно, предельная величина ошибки II рода (β) = 0.2;

4. На основании литературных данных мы ожидаем абсолютный прирост индекса Тиффно за 3 месяца в среднем (M±SD) в обоих группах ~ 7.2 ± 3.1% (MT);

5. Граница не меньшей эффективности препарата Т по сравнению с референтным препаратом R равна -2%.

Расчёт размера выборки был проведён в RStudio (версия 2025.05.1 Build 513) c использованием языка R (версия 4.5.1) с помощью функции TwoSampleProportion.NIS пакета TrialSize (версия 1.4.1). Результаты расчёта представлены ниже.

```{r}
TwoSampleMean.NIS(
    alpha = 0.025,
    beta = 0.2,
    sigma = 3.1,
    k = 1,
    delta = -2,
    margin = 0
)
```

```{r}
quant(38, 38)
```

Таким образом, в каждую группу необходимо включить не менее 38 обследуемых, всего – 76 пациентов.
С учётом частоты выбывания пациентов в ходе исследования, равной 20%, в каждую группу необходимо набрать не менее 48 человек. В скрининг (с учётом 10% выбывания) всего необходимо включить не менее 108 обследуемых.

# Задача 2

Статистическая гипотеза превосходства в исследовании была сформулирована следующим образом:

$Н0: P_{t} - P_{r}  \leq  \delta$

$HA: P_{t}  - P_{r}   >\delta$


Где:

$P_{t}$ – доля пацентов, не имеющих к визиту 3 (12 мес.) новых очагов, в группе, принимавшей исследуемый препарат Т,

$P_{r}$ – доля пацентов, не имеющих к визиту 3 (12 мес.) новых очагов, в группе, принимавшей референтный препарат R,

δ – граница превосходства (1% п.п.).



При расчёте необходимого размера выборки были сделаны следующие допущения:

1. Распределение в группы будет неравномерным, группа, принимавшая исследуемый препарат Т будет в два раза больше группы, принимавшей референтный препарат R;

2. Односторонняя величина ошибки I рода (α) составляет 0.025;

3. Мощность исследования должна составлять 80%, соответственно, предельная величина ошибки II рода (β) = 0.2;

4. На основании литературных данных мы ожидаем, что на фоне применения препарата R доля пациентов без новых очагов составляет 66%, а для препарата T - 81%;

5. Граница превосходства препарата Т по сравнению с контролем R равна -2%.

Расчёт размера выборки был проведён в RStudio (версия 2025.05.1 Build 513) c использованием языка R (версия 4.5.1) с помощью функции epi.sssupb пакета epiR (версия 2.0.86).

Результаты расчёта представлены далее.

```{r}
epi.sssupb(
    treat = 0.81,
    control = 0.66,
    delta = 0.01,
    alpha = 0.025,
    power = 0.8,
    r = 2,
    n = NA
)
```

```{r}
quant(242, 121)
```

Таким образом, в группу препарата T необходимо включить не менее 242 обследуемых, в группу препарата R - 121 обследуемого, всего – 363 пациентов.
С учётом частоты выбывания пациентов в ходе исследования, равной 20%, в группу препарата Т необходимо набрать не менее 304 человек, в группу препарата R - не менее 152 человек. В скрининг (с учётом 10% выбывания) всего необходимо включить не менее 506 обследуемых.


# Задача 3

Статистическая гипотеза превосходства в исследовании была сформулирована следующим образом:

$Н0: M_{a} - M_{б}  \geq  \delta$

$HA: M_{a} - M_{б}   < \delta$

Где:

$M_{a}$ - средний объём кровопотери при применении препарата А в исследуемой группе,

$M_{б}$ - средний объём кровопотери при применении препарата Б в контрольной группе,

δ – граница превосходства (-50).



При расчёте необходимого размера выборки были сделаны следующие допущения:

1. Распределение в группы будет равномерным в соотношении группа препарата А к группе препарата Б как 3:1;

2. Односторонняя величина ошибки I рода (α) составляет 0.025;

3. Мощность исследования должна составлять 80%, соответственно, предельная величина ошибки II рода (β) = 0.2;

4. На основании литературных данных мы ожидаем, что средний объём кровопотери при применении препарата Б составляет 306 ± 52 мл ($M_{б}$), а препарат А в среднем будет снижать объём кровопотери до 244.8 ± 52 мл ($M_{a}$);

5. Граница превосходства препарата А по сравнению с контролем Б равна -50 мл.


Расчёт размера выборки был проведён в RStudio (версия 2025.05.1 Build 513) c использованием языка R (версия 4.5.1) с помощью функции epi.sssupc пакета epiR (версия 2.0.86).

Результаты расчёта представлены далее.

```{r}
epi.sssupc(
    treat = -244.8,
    control = -306,
    sigma = 52,
    delta = 50,
    n = NA,
    power = 0.8,
    alpha = 0.025,
    r = 3
)
```

```{r}
quant(678, 226)
```

Таким образом, в группу препарата А необходимо включить не менее 678 обследуемых, в группу препарата Б - 226 обследуемых, всего – 904 пациента.
С учётом частоты выбывания пациентов в ходе исследования, равной 20%, в группу препарата А необходимо набрать не менее 848 человек, в группу препарата Б - не менее 283 человек. В скрининг (с учётом 10% выбывания) всего необходимо включить не менее 1258 обследуемых.

# Задача 4

Статистическая гипотеза превосходства в исследовании была сформулирована следующим образом:

$Н0: P_{y} - P_{x}  \leq  \delta$

$HA: P_{y} - P_{x} > \delta$

Где:

$P_{y}$ - доля пациентов без рецидива в группе исследуемого препарата У,

$P_{x}$ - доля пациентов без рецидива в группе референтного препарата X,

δ – граница превосходства (5% п.п.).



При расчёте необходимого размера выборки были сделаны следующие допущения:

1. Распределение в группы будет неравномерным в соотношении группа препарата У к группе препарата Х как 4:1;

2. Все 250 пачек прапарата Х, находящиеся в наличии у спонсора, могут быть доведены до пациента без потерь;

3. Односторонняя величина ошибки I рода (α) составляет 0.025;

4. Мощность исследования должна составлять 80%, соответственно, предельная величина ошибки II рода (β) = 0.2;

5. На основании литературных данных мы ожидаем, что доля пациентов без рецидива в группе препарата X будет составлять 68%, а в группе исследуемого препарата У - 83%;

6. Граница превосходства препарата У по сравнению с контролем Х равна 5%.


Расчёт размера выборки был проведён в RStudio (версия 2025.05.1 Build 513) c использованием языка R (версия 4.5.1) с помощью функции epi.sssupb пакета epiR (версия 2.0.86).

Результаты расчёта представлены далее.

```{r}
epi.sssupb(
    treat = 0.83,
    control = 0.68,
    delta = 0.05,
    n = NA,
    power = 0.8,
    alpha = 0.025,
    r = 4
)
```

```{r}
quant(796, 199)
```

Использование соотношения величины групп 4:1 позволяет учесть ограниченность препарата X (250 пачек, из расчета, что на всех пациентов, прошедших скрининг, имеется препарат).

Таким образом, в группу препарата У необходимо включить не менее 796 обследуемых, в группу препарата X - 199 обследуемых, всего – 995 пациентов.
С учётом частоты выбывания пациентов в ходе исследования, равной 20%, в группу препарата У необходимо набрать не менее 995 человек, в группу препарата Х - не менее 249 человек. В скрининг (с учётом 10% выбывания) всего необходимо включить не менее 1383 пациентов. 

